【裁判字號】    91,國,8
【裁判日期】    920627
【裁判案由】    國家賠償
【裁判全文】
臺灣臺中地方法院民事裁定                          九十一年度國字第八號
    原      告    甲○○
    訴訟代理人    曾耀聰律師
    複  代理人    羅國斌律師
    被      告    台中縣政府
    法定代理人    丁○○
    訴訟代理人    乙○○
                  丙○○
右當事人間請求國家賠償事件，本院裁定如左：
    主      文
原告之訴及假執行之聲請駁回。
訴訟費用由原告負擔。
    理      由
一、原告起訴主張：臺中縣霧峰鄉○○路，為中一一八線，屬縣養道路，應由被告臺
    中縣政府養護。民國（下同）八十九年十二月六日凌晨零時左右，原告騎乘車牌
    號碼ＯＢＸ─一二一號機車沿該道路由霧峰方向往草屯方向行駛，行經象鼻路十
    五號前，該處並無路燈，視線不佳，原告突然連人帶車掉落坑洞之內，經附近居
    民蕭炎水發現報警，蒙霧峰分局萬芳派出所員警陳弘岳及劉俊芳二人將原告送往
    大里仁愛醫院急救，始倖免於難，但原告因此受有右側脛骨粉碎性骨折之傷害。
    嗣經查始知當天係因為該道路有人挖掘坑洞，且該坑洞係橫越馬路，又未設施任
    何警告標誌，加上當地無路燈，以致原告未能及時發現該坑洞。而原告雖經送醫
    急救，並於九十年一月二十八日前往草屯惠和醫院作鋼板鋼釘固定手術並住院治
    療，至九十年二月三日出院，續為門診治療。然迄今一年多，原告猶右膝關節伸
    屈不能，踝關節及趾關節毫無知覺，完全喪失機能，右腳並已明顯萎縮，目前已
    成殘廢。爰依國家賠償法第三條第一項之規定，請求被告賠償醫療費共四萬五千
    零一十六元、住院期間支出看護費用七千元、喪失勞動能力損失二百一十二萬四
    千六百四十元及精神慰撫金五十萬元，共計二百六十七萬六千六百五十六元，及
    自民國八十九年十二月六日起至清償日止，依年息百分之五計算之利息。
二、按依國家賠償法請求國家賠償時，應先以書面向賠償義務機關請求，並於起訴時
    提出該機關逾期不協議、協議不成立或拒絕賠償之證明文件，此為訴權存在必備
    之要件；又倘未先以書面向賠償義務機關請求，而逕向法院提起損害賠償之訴，
    繫屬法院應依民事訴訟法第二百四十九條第一項第六款規定，以其起訴不備其他
    要件裁定駁回其訴，國家賠償法第十條第一項、該法施行細則第三十七條、法院
    辦理國家賠償事件應行注意事項第四點分別定有明文。經查，依本件原告起訴所
    提出之拒絕賠償之證明文件即九十年十一月二十八日臺中縣交通旅遊局拒絕賠償
    理由書所示，被請求賠償機關為臺中縣交通旅遊局，即原告係向臺中縣交通旅遊
    局請求賠償遭拒，而非向被告臺中縣政府為之。按國家之機關僅有上級與下級之
    隸屬關係，與公司法上所定之分公司為本公司之分支機構之性質並不相同，如應
    負責賠償之機關為下級機關，即不得逕向其上級機關請求賠償，原告既向臺中縣
    交通旅遊局申請賠償被拒絕，自可逕向臺中縣交通旅遊局起訴。如原告不能確定
    賠償義務機關，或於賠償義務機關有爭議時，理應依國家賠償法第九條第四項請
    求其上級機關確定之，而非逕向臺中縣交通旅遊局之上級機關即被告起訴。而如
    前述，國家賠償請求權人於提起損害賠償之訴前，須以向賠償義務機關請求協議
    為前提要件，雖原告於起訴前已向臺中縣交通旅遊局為協議請求被拒，亦不得據
    以認原告已向被告為協議請求被拒。原告既未向被告請求協議，依首開說明，自
    難認其起訴要件已具備，難認合法，應予駁回。其假執行之聲請亦應併予駁回。
三、依民事訴訟法第二百四十九條第一項第六款、第九十五條、第七十八條，裁定如
    主文。
中      華      民      國    九十二    年      六      月     二十七   日
                              臺灣臺中地方法院民事第一庭
~B法      官   吳幸芬
右正本證明與原本無異
如不服本裁定，應於送達後十日內向本院提出抗告狀
中      華      民      國    九十二    年      六      月     二十七   日
~B法院書記官


司法院資訊處製作；財團法人民間司法改革基金會備份。
